【裁判字號】    96,易,3014
【裁判日期】    970312
【裁判案由】    詐欺
【裁判全文】
臺灣臺北地方法院刑事判決              96年度易字第3014號
公  訴  人  臺灣臺北地方法院檢察署檢察官
被      告  丁○○
上列被告因詐欺案件，經檢察官提起公訴（96年度偵續字第612
號），本院判決如下：
    主  文
丁○○無罪。
    理  由
一、公訴意旨略以：被告丁○○與真實姓名年籍不詳、自稱「丙○○」之人共同意圖為自己不法之所有，明知被告於民國95
    年10月間起已陷於無資力狀態，無力清償借款，竟仍於同年
    月30日，由被告簽發發票日為95年11月30日、付款人為臺北
    市第五信用合作社、帳號000000000號、票號AT0000000號、
    面額新臺幣（下同）30萬元之支票1紙，交由「丙○○」在
    臺北市大安區○○○路、和平東路口，向乙○○佯稱如以20
    萬元投資房地產，可輕鬆獲利10萬元為由，並交付前揭支票
    以為擔保，使乙○○陷於錯誤，而交付現金20萬元給「丙○○」，「丙○○」再將其中10萬元分交被告而朋分花用。至
    同年11月30日，被告、「丙○○」等為免被告另行簽發之票
    號AT0000000號支票退票，另共同意圖為自己不法之所有，
    由「丙○○」邀集乙○○至臺北市第五信用合作社，向乙○○謊稱如不再借款20萬元，即無法兌現票號AT0000000號支
    票云云，使乙○○陷於錯誤，再當場交付現金20萬元給「丙○○」，供「丙○○」匯入被告所開立之帳號000000000號
    支票帳戶。嗣後票號AT0000000號支票兌現後，乙○○持有
    之票號AT0000000號支票仍因存款不足退票，經被告退回15
    萬元後，乙○○始知受騙。因認被告分別涉犯刑法第339條
    第1項之詐欺罪嫌云云。
二、按犯罪事實應依證據認定之，無證據不得認定犯罪事實，又
    不能證明被告犯罪或其行為不罰者，應諭知無罪之判決，刑
    事訴訟法第154條第2項、第301條第1項分別定有明文。次按
    認定不利於被告之事實，須依積極證據，茍積極之證據本身
    存有瑕疵而不足為不利於被告事實之認定，即應為有利於被
    告之認定，更不必有何有利之證據，而此用以證明犯罪事實
    之證據，猶須於通常一般人均不至於有所懷疑，堪予確信其
    已臻真實者，始得據以為有罪之認定，倘其證明尚未達到此
    一程度，而有合理性之懷疑存在，致使無從為有罪之確信時
    ，即應為無罪之判決，此有最高法院82年度臺上字第163號
    判決、76年臺上字第4986號、30年上字第816號等判例意旨
    可資參照。末按告訴人之告訴，係以使被告受刑事訴追為目
    的，是其陳述是否與事實相符，仍應調查其他證據以資審認
    ，亦據最高法院52年臺上字第1300號判例闡釋甚明。
三、公訴人認被告涉犯刑法第339條第1項詐欺取財罪嫌，無非以
    告訴人乙○○之指訴、臺北市第五信用合作社96年3月30日
    函文、票號AT0000000號支票，及被告所為坦認伊簽發票號
    AT0000000號支票交由「丙○○」票貼，而伊於95年11月30
    日無力支付票款，資金亦未到位之供述為其論據。訊據被告
    堅決否認有何詐欺取財犯行，辯稱：伊與告訴人曾於95年9
    月間經「丙○○」介紹見面，當時原本係伊要購買告訴人位
    於三重的房子，後來沒有成交；95年10月30日，「丙○○」
    向伊商借面額20萬元之支票，伊剛好也需要10萬元周轉，就
    開了面額30萬元之支票，由「丙○○」向他人借款後交給伊
    10萬元，2人並言明票期屆至時，伊負責存入10萬元，「丙○○」則負責20萬元，伊對於「丙○○」係向告訴人借款一
    事並不知情，更未以投資之名義向告訴人借款，遑論以電話
    與告訴人確認收受款項之事；95年11月30日支票屆期當天，
    伊因財務狀況不佳借貸無門，至當日15時30分許仍無法存入
    10萬元，惟「丙○○」之20萬元業已到位，而當日伊另有一
    張用以支付車款、面額5萬元之支票屆期，是「丙○○」存
    入之20萬元中有5萬元遭提領用以償付該面額5萬元支票，伊
    並未於95年11月30日以電話請求告訴人再存入20萬元；95年
    12月1日，因原先面額30萬元之支票不獲兌現，伊邀約「丙○○」見面欲進行換票，此時告訴人亦一同前來，伊始知悉
    告訴人為票貼之金主，故伊開立面額15萬3千元之現金支票
    予告訴人提領款項（告訴人於取票同時交付現金3千元予被
    告），另再開立面額15萬5千元之支票一紙予告訴人，以償
    付伊原先應負責之10萬元、遭另紙支票提示兌領之5萬元，
    5千元則為利息補償；伊從未以律師之身分向告訴人詐騙投
    資之事，告訴人手中所持有伊之律師證書、身分證影本、健
    保卡影本、中華民國94年度綜合所得稅結算申報書、94年度
    綜合所得稅結算稅額繳款書等資料，是在95年12月1日過後
    ，告訴人告知伊可幫伊辦理貸款，以求伊得以早日歸還告訴
    人款項，故伊始將上開資料交付予告訴人，惟其中律師證書
    影本亦有可能係在95年9月間欲向告訴人買房子就交給告訴
    人，告訴人所敘述之借款過程，多有不實之處等語。
四、經查：
（一）按被告以外之人於審判外之言詞或書面陳述，除法律有規
      定者外，不得作為證據，刑事訴訟法第159條第1項定有明
      文；復按被告以外之人於偵查中向檢察官所為之陳述，除
      顯有不可信之情況者外，得為證據，同法第159條之1第2
      項亦有規定；另按被告以外之人於審判外之陳述，雖不符
      前4條之規定，而經當事人於審判程序同意作為證據，法
      院審酌該言詞陳述或書面陳述作成時之情況，認為適當者
      ，亦得為證據；當事人、代理人或辯護人於法院調查證據
      時，知有第159條第1項不得為證據之情形，而未於言詞辯
      論終結前聲明異議者，視為有前項之同意；同法第159條
      之5規定甚明。本案據以認定事實之證據，除告訴人乙○○於偵查中向檢察官所為之陳述，業經具結且無顯不可信
      之情形存在，依刑事訴訟法第159條之1第2項規定，自具
      備證據能力；其餘之傳聞證據，因被告、公訢人於本院言
      詞辯論終結前，均未對於證據能力聲明異議，視為同意上
      開證據具備證據能力；本院審酌該等言詞陳述或書面陳述
      作成之情況，相關陳述人均未曾主張非出於任意性或不正
      取供，足信作成時之情況，應無違法或不當情事，因而認
      為適當，依刑事訴訟法第159條之5規定，該等言詞陳述或
      書面陳述，均具備證據能力而均得作為證據，合先敘明。
（二）本件告訴人所持以向銀行提示而遭退票之發票日95年11月
      30日、付款人臺北市第五信用合作社、帳號000000000號
      、票號AT0000000號、面額30萬元之支票1張，確係被告所
      開立，而於95年11月30日，被告所開立之帳號000000000
      號支票帳戶，亦有20萬元之款項匯入等情，業據告訴人指
      訴明確，並有上開支票、臺北市第五信用合作社活期儲蓄
      存款交易明細表等件附卷可證，復為被告所不爭執，堪信
      為真實。而針對告訴人取得上開面額30萬元支票、被告帳
      戶於95年11月30日存入20萬元之相關情形，告訴人先後於
      警詢、檢察官訊問、本院準備程序、審理時均有所指訴：
    (一)其先於96年12月1日警詢時證稱：95年10月30日「丙○○
      」介紹伊認識被告，問伊要不要投資房子，說需要現金20
      萬元，會獲利10萬元，之後會給伊本金加上利潤共30萬元
      ，95年10月30日12時左右，伊將現金20萬元交給被告，被
      告開立面額30萬元支票（票號AT0000000）給伊（見96年
      度偵字第6158號卷第5頁、第6頁；伊係在95年10月30日12
      時在復興南路、和平東路口交付現金20萬元給被告等語（
      見96年度偵字第6158號卷第6頁）
    (二)於96年4月9日檢察官訊問時結證稱：伊於95年10月30日在
      和平東路、復興南路口交現金20萬元給被告，被告當場交
      給伊30萬元的支票（見96年度偵字第6158號卷第29頁）；
      「（問：你在95年11月30日匯20萬元到被告的戶頭？）是
      。我拿現金給『丙○○』，由『丙○○』交給他，我不知
      道郭某是匯款或直接拿現金給被告」；跳票後，伊請『丙○○』聯絡被告，被告在五信交給伊15萬5000元之支票；
      「（問：你為何要借錢給他？）因為他們要去投資房地產
      ，錢不夠才跟我借」等語（見96年度偵字第6158號卷第30
      頁）。
    (三)於96年4月25日檢察官訊問時結證稱：「（問：何時給20
      萬元給被告？）95年10月間在和平東路、復興南路。我的
      錢是交給『丙○○』，他拿被告的支票來，他有打電話給
      被告，叫我跟他確認，我之前都沒有跟被告見過面」，「
      （問：你在95年12月1日提示30萬元支票，為何又借他錢
      ？）當天『丙○○』打電話跟我說，被告只準備了10萬元
      ，還不夠20萬元，叫我先代墊20萬元給他去過票，我才又
      交了20萬元給『丙○○』去匯款，我有打電話去問銀行，
      銀行說20萬元有匯進去。後來我再打電話問銀行，但是銀
      行說只有說的20萬元進來．．．」；「（問：之前都不認
      識被告，為何會借他錢？）因為『丙○○』有替被告背書
      ，而且被告還是個律師」（見96年度偵字第6158號卷第38
      頁）。
    (四)於96年9月20日檢察官訊問時證稱：95年10月30日「丙○○」向伊謊稱與被告一起投資房地產，當天向伊拿了20萬
      元的現金投資，並交付伊一張被告的30萬元支票，其中10
      萬元是獲利所得；隔天被告與伊見面，說他有拿到錢，把
      他的律師執照資料給我，結果被告在11月30日來找伊，說
      他戶頭錢不夠，30萬元的支票軋進去會跳票，要伊再借他
      20萬元，因為伊已經提示票據，所以當天相信被告的話，
      將20萬元匯到被告之支票帳戶，結果被告將之領走挪為他
      用，伊的支票也沒有領到錢，後來發現投資房地產的事根
      本是假的（見96年度偵續字第612號卷第10頁、第11頁）
      ；「（問：何人要求你匯款20萬元？）被告在我匯款當天
      上午打電話給我，我忘記是那一支手機，說他的存款不夠
      會跳票，要我先匯二十萬元，之前『丙○○』已向我提過
      要求我匯款，我是接到被告的電話才確認此事，並將錢匯
      入被告的戶頭，單憑『丙○○』講，我不會匯錢。」、「
      （問：當天有無他人在場？）沒有」（見96年度偵續字第
      612號卷第11頁）；『丙○○』交給伊支票隔天，被告有
      來找伊，除了提供伊手上的資料外，當天並有提到房地產
      的事，伊有證人可證明（見96年度偵續字第612號卷第12
      頁）。
    (五)於本院96年12月13日準備程序時供稱：95年9月份時伊就
      因為「丙○○」的介紹見過被告，被告說他是律師，資格
      很好，說要買房子，而伊在管理顧問公司上班，剛好三重
      有房子，伊才介紹伊的房子給被告買，那時候伊就拿到被
      告之律師證書及身分證影本，還有扣繳憑單，上面有執業
      所得，伊並不知道被告律師資格有被註銷。95年11月30日
      之20萬元是被告打電話叫伊補進去的，「丙○○」好像也
      有跟伊說，這部分伊之記憶有一點模糊（見本院卷第22頁
      正反面）；「丙○○」交給伊支票隔天，戊○○有陪同伊
      與被告見面，被告並交給伊律師證書等證件（見本院卷第
      22 頁反面）。
    (六)於本院97年1月9日審理程序時證稱：伊係在95年8、9月間
      透過「丙○○」之介紹認識被告，「丙○○」、被告均告
      知伊被告是律師，被告並出示他的律師證書及繳稅證明、
      身分證、「三蘆專利法律事務所所長」名片；剛開始「丙○○」說伊有投資房地產的案件，希望伊可以出資，可以
      有10萬元的獲利，「丙○○」並說這個案件被告也會參與
      其中，且會開立被告的票據作為擔保，伊想律師不會為了
      30萬元跑掉，所以交了20萬元給「丙○○」，「丙○○」
      就把被告的支票交給伊，被告也有承認票是他開立的（見
      本院卷第44頁）；伊在「丙○○」交支票之前，約95年9
      月份左右，在三重的泡沫紅茶店，當面確認被告是否有投
      資，那時還有戊○○在場，當場被告有出示證件，事後再
      影印給伊（見本院卷第44頁正反面）；事後伊有打電話給
      被告，被告有承認拿到20萬元，並有投資20萬元房地產的
      事，也有確認支票是他開立的（見本院卷第44頁反面）；
      票到期的那天是「丙○○」對伊說被告帳戶內的存款不夠
      ，被告說他要負責10萬元，丙○○負責20萬元，丙○○說
      他也沒有錢，這張票一定會跳，「丙○○」說完伊有打電
      話給被告，被告說他10萬元已經準備好了，若伊把錢存進
      去，這30萬元就可領到，伊想至少伊可以先拿到10萬元，
      被告之後再開20萬元的票給伊就好，但伊存入20萬元後，
      伊問銀行襄理，銀行襄理說只有伊的20萬元到位，30萬元
      的票無法兌領，後來還被人領走了5萬元（見本院卷第45
      頁）；當天（應為95年11月30日）的20萬元是伊把錢交給
      「丙○○」，應該是「丙○○」電匯進去的（見本院卷第
      46 頁）；伊於95年11月30日當天一大早就有跟銀行甲○○襄理說存入20萬元的事情（見本院卷第48頁）；伊與戊○○同時與被告見面的時間只有在95年9月間，就是在泡
      沫紅茶店的那次而已（見本院卷第48頁反面、第49頁）；
      伊是（95年11月30日）一大早就找甲○○襄理，告訴她伊
      會匯入20萬元，請她特別幫伊注意這張30萬元的票，讓錢
      不要被領走，整個早上伊都有和施襄理聯絡有20萬元要進
      被告帳戶（見本院卷第50頁反面）。
    (七)於本院97年2月20日審理程序時證稱：95年11月30日當天
      早上10點還是11點，「丙○○」有跟伊提到提到這張30萬
      元的票可能會跳，叫伊先準備錢，伊說為何伊要準備錢，
      票本來就是應該要過，這部分請他去跟被告說，後來伊以
      為錢有存進去，就去銀行，伊想說至少可以拿到10萬元，
      結果到現場，只有「丙○○」到，伊問銀行，銀行跟伊說
      因為帳戶裡沒有錢，支票會跳票，後來「丙○○」跟伊說
      ，叫伊最好準備20萬元，其餘的錢被告會存入，這樣至少
      伊可以拿回來10萬元（見本院卷第104頁）；一開始伊去
      銀行是因為「丙○○」跟伊說被告有帶現金去，伊準備去
      向被告拿現金，支票就讓它跳票，所以當時伊沒有帶錢去
      銀行，結果被告並沒有出現，「丙○○」說要被告準備10
      萬元，要伊出20萬元，至少伊可以拿回來10萬元，但伊不
      理「丙○○」就離開銀行了，後來是因為「丙○○」一直
      說被告真的有準備10萬元，要伊存入20萬元，20萬元的部
      分再請被告開票就好，所以伊才去補錢的（見本院卷第10
      4頁反面、第105頁）。
（三）觀諸上開告訴人所為之證述，有關告訴人於95年10月30
      日交付20萬元，同時取得被告所開立之票號AT0000000號
      支票之時間、地點、對象，其先於96年12月1日警詢、96
      年4月9日檢察官訊問時，證稱伊係在和平東路、復興南路
      口親自交付款項給被告，而由被告親自交付該張30萬元之
      支票給伊；嗣於96年4月25日檢察官訊問之後，則均為伊
      係交付現金給「丙○○」，由「丙○○」交付被告所開立
      之支票，然而伊有透過電話與被告確認之證述。而告訴人
      究係交付現金予何人，又係何人交付支票，告訴人實無誤
      認之可能，惟此部分之證述告訴人又有前後差異之指訴，
      是告訴人之指訴是否全然符合真實，本非無疑。再者，告
      訴人一再指訴係因被告曾提出律師證書、報稅資料等取信
      於伊，伊誤信被告身為律師不會跳票始同意借予款項云云
      ，惟有關被告出示律師證書等資料之時間，告訴人先於96
      年9月20日檢察官訊問時證稱：95年10月30日伊自「丙○○」手中取得30萬元支票之隔日，被告與伊見面，並把他
      的律師證書等資料交給伊云云，於本院行準備程序並確認
      係證人戊○○陪同伊與被告一同見面；另於同次本院準備
      程序時復供稱於95年9月份，因被告要買伊的房子，那時
      伊就取得被告之律師證書等資料；再於97年1月9日本院審
      理時，復證稱95年9月間伊係在三重的泡沫紅茶店取得被
      告之律師證書等資料，當時證人戊○○在場，告訴人並表
      示伊與證人戊○○同時與被告見面之時間只有該次而已。
      從而，有關告訴人取得被告律師證書資料之時間、證人戊○○於告訴人取得面額30萬元支票之隔日即95年11月1日
      是否有陪同告訴人與被告見面，告訴人亦先後證述不一。
      又告訴人於本院審理聲請傳訊證人戊○○欲佐證其指訴屬
      實，惟比對證人戊○○於本院97年2月20日審理時所為：
      95 年9、10月間，伊有陪同告訴人與被告見面，是在三重
      ，有去看房子，也有在泡沫紅茶店，當時「丙○○」介紹
      被告說他是律師，說這個律師要投資房子，當時被告也在
      場，問說我們四個人是否可以幫他出頭期款，在三重泡沫
      紅茶店的時候，我們這邊拿出現金20萬元，當場不知道是
      被告還是「丙○○」當場拿出一張30萬元的票出來，當時
      我、丙○○、丁○○、乙○○都在，說若我們投資20萬元
      ，就可以獲利10萬元，那時被告有提出名片、律師證書等
      資料之證述（見本院卷第100頁正反面、第103頁）；針對
      告訴人交付20萬元現金、取得30萬元支票之經過，證人戊○○所敘述之情節與告訴人所描述者，亦大相逕庭。從而
      ，告訴人所指述係被告與「丙○○」一同以投資不動產為
      由，並利用被告曾有之律師身分（後因懲戒遭除名，詳後
      述）詐騙伊交付20萬元之指訴，尚難認與事實相符。
（四）關於95年11月30日被告帳戶內匯入20萬元之經過，告訴人
      於96年9月20日檢察官訊問時證稱：「問：何人要求你匯
      款20萬元？）被告在我匯款當天上午打電話給我，我忘記
      是那一支手機，說他的存款不夠會跳票，要我先匯20萬元
      ，之前『丙○○』已向我提過要求我匯款，我是接到被告
      的電話才確認此事，並將錢匯入被告的戶頭，單憑『丙○○』講，我不會匯錢。」、「（問：當天有無他人在場？
      ）沒有」（見96年度偵續字第612號卷第11頁）；另於本
      院97年1月9日審理時證稱：95年11年30日票到期的那天，
      「丙○○」對伊說被告帳戶內的金額不夠，被告說他要負
      責10萬元，「丙○○」負責20萬元，「丙○○」說他也沒
      有錢，這張票一定會跳，「丙○○」說完伊有打電話給被
      告，被告說他10萬元已經準備好了，若伊把錢存進去，這
      30萬元就可領到等語，所以伊才匯入20萬元等語（見本院
      卷第45頁）。除了告訴人係主動以電話與被告確認款項不
      足，抑或是被動接獲被告電話要求匯入20萬元一節，存有
      差異外；證人戊○○於本院97年2月20日審理時證稱：95
      年11月30日，「丙○○」找伊和告訴人去銀行，說當天錢
      進來，可以直接領錢，所以伊和告訴人、「丙○○」陸續
      到銀行，後來下午2、3點的時候，被告有打電話給「丙○○」說他帳戶內還欠多少錢，請「丙○○」先匯進去，其
      他不夠的他會把錢補足，因為當時伊和「丙○○」、告訴
      人都在銀行門口，所以伊知道被告打電話之事，後來告訴
      人就存入20萬元，但後來部分的錢被人家錢領走，30萬元
      支票還是跳票等語（見本院卷第101頁、第102頁），而告
      訴人對於證人戊○○所為上開證詞，並不表爭執。則告訴
      人究竟是否有親自與被告以電話聯絡，因而得知被告帳戶
      內款項不足之事，或是純由「丙○○」告知被告僅能負責
      10萬元，故請求告訴人匯入20萬元？亦有疑問。況在本院
      97 年2月20日審理時，證人戊○○證稱有關95年11月30日
      其與告訴人、「丙○○」一同在銀行門口，故得知被告致
      電「丙○○」告以帳戶款項不足一事之後，告訴人復於同
      日審理時為如上開（一）(七)部分之證詞，依該日證人戊○○與告訴人之陳述，均係「丙○○」與告訴人、戊○○聯
      繫，被告即使有告知帳戶款項可能不足之事，亦係與「丙○○」聯絡，並非親自告知告訴人請其匯款，反而是「丙○○」一再向告訴人表明請其匯入20萬元之意，此與告訴
      人前揭所為曾與被告聯繫、由被告請求其匯款一節，容有
      出入。從而，告訴人所指訴：伊有與被告聯絡，係被告告
      知定會存入10萬元，不足之20萬元請伊幫忙補足，伊才匯
      入20萬元云云，亦難信為真實。
（五）又告訴人指稱：伊於95年11月30日當天一大早就有跟銀行
      甲○○襄理說伊會匯入20萬元之事，請她特別幫伊注意這
      張30萬元的票，避免錢被領走，整個早上伊都有和施襄理
      聯絡有20萬元要進被告帳戶云云（見本院卷第48頁、第50
      頁反面）。惟證人甲○○於本院審理時證稱：伊擔任臺北
      市第五信用合作社之出納課長，告訴人於95年11月30 日
      晚上銀行下班後，約莫晚上6點左右，打電話過來說她有
      一筆錢匯過來，因有問題，要求凍結那筆錢，但因她沒有
      提出什麼東西證明，銀行沒有辦法作處理；95年11月30日
      當天告訴人並沒有在上班營業時間打電話來；「（問：她
      《告訴人》有沒有說存20萬是因為要領票款？）沒有印象
      」等語（見本院卷第97頁正反面）。是依證人甲○○所述
      ，告訴人根本未在95年11月30日銀行營業時間致電與之聯
      繫，僅在95年11月30日晚上6點左右，始撥打電話至銀行
      希冀凍結被告帳戶內之款項，告訴人所稱伊於95年11月30
      日整個早上都在與甲○○聯絡，告知甲○○伊即將匯入20
      萬元，請其幫忙注意30萬元之支票，該20萬元不得讓他人
      領取等情，亦非事實。況告訴人於本院97年2月20日審理
      時，證稱「丙○○」於95年11月30日早上10點、11點就告
      訴伊被告帳戶款項不足，可能會跳票，要伊準備錢，但伊
      不願意，也沒有帶錢到銀行，伊離開銀行後，是因為「丙○○」一直保證，伊才交付20萬元等語；參以證人戊○○
      前述所為伊和告訴人於95年11月30日下午2、3點至銀行時
      ，聽聞被告打電話給「丙○○」告知帳戶款項不足之事，
      後來告訴人才匯款之證詞；佐以證人甲○○庭呈之匯入明
      細查詢（見本院卷第114頁）顯示被告支票帳戶係於95年
      11月30日下午3時5分許始存入20萬元；告訴人實不可能自
      95年11月30日早上即持續與證人甲○○聯絡將匯款20萬元
      入被告帳戶之事，是告訴人就此部分之陳述亦屬不實。
（六）告訴人手中所持有之票號AT0000000號、面額30萬元之支
      票，雖為被告所開立，惟被告辯稱係「丙○○」向伊借票
      ，伊順便請「丙○○」幫伊調現10萬元，即該張票款伊負
      責10萬元，「丙○○」須負責20萬元，伊並不知道「丙○○」係向告訴人調現等語。衡情現今商業社會，朋友間借
      票，或以客票向他人調借現金時有所聞，故被告上開辯稱
      尚非絕不可能。雖被告前揭開立之支票終未能兌現，然被
      告未能匯足款項之原因容有多端，可能僅係一時財務調度
      困難無法籌措款項；參以被告係於96年3月16日其票據始
      拒絕往來，自91年6月29日之後至95年11月5日為止，被告
      並無任何退票紀錄，此有臺灣票據交換所97年1月8日台票
      總字第0970000056號函文一紙在卷可證（見本院卷第78頁
      至第84頁），是在被告開立系爭面額30萬元之支票予「丙○○」持以向他人借款時，亦無證據可證明被告已陷於無
      資力，而故意開立票據向他人詐借款項，從而，自難認「
      丙○○」交予告訴人之前揭支票日後不獲兌現，即認被告
      有詐騙告訴人之行為。況在被告所開立之票號AT0000000
      號、面額30萬元支票跳票後，於95年12月1日，被告為解
      決票款之事，即與「丙○○」相約見面，此時告訴人亦出
      現，被告知悉告訴人為貸予款項之人時，即開立面額15萬
      3千元之現金支票予告訴人，使得告訴人得以立即提領15
      萬3千元（扣除告訴人收受支票時同時給付被告現金3千元
      ，告訴人實際取得15萬元），同時並再開立另一張15萬5
      千元之支票予告訴人等情，業據被告供陳明確，且為告訴
      人所不爭執；而被告所開立之帳號000000000號支票帳戶
      ，於95年11月30日兌領另紙面額5萬元之支票後，帳戶餘
      額為15萬3,841元，此參臺北市第五信用合作社支票存款
      交易明細表之記載即明（見96年度偵字第6158號卷第25頁
      至第27頁）；益徵被告應無詐騙告訴人之故意，否則其無
      須再於支票跳票隔日開立現金支票幾近將帳戶內之所有款
      項給付予告訴人。又被告之所以會再開立面額分別為15萬
      3千元、15萬5千元之支票交付告訴人，係以15萬3千元（
      告訴人實際領回15萬元）之支票先支付告訴人於95年11月
      30日匯入被告帳戶內20萬元中之15萬元，另因告訴人匯入
      之20萬元中，有5萬元遭被告另外簽發用以支付車款之支
      票提示兌領，是被告始另外再開立面額15萬5千元之支票
      ，支付被提領之5萬元以及伊先前請「丙○○」向告訴人
      調借之10萬元，其餘5千元則係對告訴人之補償，此業據
      被告供陳在卷，並有前揭支票存款交易明細表可佐；而告
      訴人除此之外，並無再自被告或「丙○○」處再獲得任何
      擔保，復為告訴人所自陳，則在95年12月1日告訴人與被
      告、「丙○○」解決兩造間之債務時，告訴人僅自被告處
      獲得15萬元之現金、15萬5千元之支票擔保，距離其業已
      支付之40萬元，尚有近10萬元之差距。由此可知，被告所
      稱伊原本即以其簽發之面額30萬元支票，取得10萬元之現
      金，其餘20萬元係「丙○○」應負責等語，尚非子虛，告
      訴人對於此點或應知悉，否則其焉有可能不向被告請求全
      額款項補償、而甘冒損失？至於95年11月30日被告之支票
      帳戶雖有另一紙票號AT0000000號支票、面額5萬元之支票
      提示兌現，被告亦不否認該紙支票係伊簽發用以支付車款
      ，然而「丙○○」因向被告借票使用其中之20萬元，本須
      於支票發票日屆至時存入20萬元，被告與「丙○○」相互
      約定存入各自應負責之款項，尚無何詐騙之意圖，至於「
      丙○○」係如何取得該20萬元，本非被告所得知悉，本案
      尚無其他證據得以證明係被告要求告訴人於95年11月30日
      存入20萬元至被告支票帳戶內，是公訴人主張被告係為免
      該紙5萬元之支票退票，始詐騙告訴人再存入20萬元，亦
      無所據。
（七）告訴人手中確實持有被告之律師證書、身分證影本、健保
      卡影本、中華民國94年度綜合所得稅結算申報書、94年度
      綜合所得稅結算稅額繳款書等資料，業經被告坦認，並據
      告訴人指訴屬實，且被告之律師資格業已於86年12月20日
      遭到除名確定等情，復為被告所不爭執，且有律師懲戒資
      料一紙在卷可證（見本院卷第115頁），均堪信為真實。
      惟交付律師證書之原因，被告曾於本院審理時供稱：95年
      9 月初，告訴人要介紹她在三重之房子給伊，可能是在該
      段期間告訴人拿到律師證書等語（見本院卷第109頁反面
      ），被告並提出告訴人之名片1紙、物件表等以實其說（
      見96年度偵續字第612號卷第18頁）；而於95年9月間，告
      訴人確實有房子在三重欲出賣予被告，被告並有與告訴人
      、證人戊○○去看過房子等情，業據告訴人、證人戊○○
      於本院審理時證述屬實（見本院卷第48頁、第100頁）；
      再參以告訴人曾於本院行準備程序時供述於95年9月間，
      「丙○○」持被告所開立之支票向伊借款之前，伊即已拿
      到被告之律師證書影本等語，則被告上開所辯關於告訴人
      之所以取得其律師證書影本之緣由，尚非所據。告訴人對
      於取得被告律師證書影本雖有異於被告辯解之指訴，惟告
      訴人前後指訴不一，前已敘及，是尚難認告訴人所述經過
      較為可採。則依被告所辯，其交付律師證書影本係因房屋
      買賣，且係在95年10月30日告訴人取得被告所簽發之面額
      30 萬元支票之前，則雖被告明知其律師資格已遭除名，
      仍出示律師證書影本使人誤信其仍有律師資格，易使人對
      其之信用及資力有較高之評價，因而產生錯誤判斷，故其
      所為容有可議之處，然在無足夠積極證據得以證明被告與
      「丙○○」以投資不動產為由詐騙告訴人交付現金20萬元
      、再以帳戶款項不足欲兌現支票另詐騙20萬元之前提下，
      被告即使對外持續塑造其律師之形象，亦不得以此即認定
      此與告訴人先後2次交付20萬元之詐騙有何關聯。另外，
      被告之身分證影本、健保卡影本、94年報稅資料等影本，
      係於95年12月6日、即面額30萬元之支票不獲兌現後始由
      被告交付予告訴人，此業據被告供陳明確，並有被告所庭
      呈之簽收單據可證（影本附於本院卷第72頁），且被告尚
      供稱係為委託告訴人辦理貸款始交付上開文件，是以被告
      身分證影本、健保卡影本、94年報稅資料等影本之交付，
      亦與告訴人前後2次交付20萬元現金無涉。
（八）綜上，告訴人於本案所為被告以投資不動產為由詐騙伊20
      萬元，另又以帳戶款項尚不足20萬元為由詐騙伊再匯入20
      萬元之指訴，多有瑕疵之處，不足採信。另告訴人所指訴
      之共犯「丙○○」，因送達處所不明，本院無從傳訊其到
      庭，附此敘明。本院復查無其他積極證據足以證明被告確
      有詐騙告訴人之事實，本案應係「丙○○」向被告借票後
      ，持以向告訴人借貸款項所衍生而來，被告並非直接向告
      訴人借款之人，至於「丙○○」如何向告訴人表明借款事
      由，被告亦不知悉，尚難認與被告有所關涉，揆諸首揭規
      定及說明，本案既不能證明被告犯罪，即應為無罪判決之
      諭知，以免冤抑。
據上論斷，應依刑事訴訟法第301條第1項，判決如主文。
本案經檢察官王志超到庭執行職務。
中    華    民    國    97    年    3     月    12    日
                  刑事第一庭  審判長法  官  陳興邦
                                    法  官  蘇嘉豐
                                    法  官  劉素如
上正本證明與原本無異。
如不服本判決，應於判決送達後10日內向本院提出上訴狀 (應抄
附繕本)。
                                    書記官  陳育君
中    華    民    國    97    年    3     月    12    日


司法院資訊處製作；財團法人民間司法改革基金會備份。
